臺灣新北地方法院行政訴訟判決
111年度交字第209號
原      告  新北市華美國際美國學校


上一代表人  梁顥曦  



被      告  新北市政府交通事件裁決處
                     設新北市○○區○○路0段000號2樓
上一代表人  李忠台   住同上
訴訟代理人  黃曉妍律師
上列當事人間因交通裁決事件，原告不服被告中華民國111年5月
23日新北裁催字第48-ZAB186344號裁決，提起行政訴訟，本院判
決如下：
    主  文
一、原告之訴駁回。
二、訴訟費用新台幣300元由原告負擔。
    事實及理由
壹、程序方面：
一、查本件係原告不服被告所為道路交通管理處罰條例第8條的
    裁決而提起撤銷訴訟，依行政訴訟法第237條之1，應適用交
    通裁決事件訴訟程序，而本件因卷證資料已經明確，本院依
    同法第237條之7規定之裁量，於是不經言詞辯論，直接裁判
    。
二、另查被告機關就本案違規事實（如下爭訟概要欄所示），前
    以111年3月11日新北裁催字第48-ZAB186344號違反道路交通
    管理事件裁決書為裁決，嗣經本院函請被告重新審查，而被
    告重新審查後，發現受處分人即原告為法人，而記點處分之
    終局效果乃吊扣駕駛執照，故對於法人為記點之處分顯為無
    效之處分，於是被告於111年5月23日依相同之舉發違規事實
    及舉發違反法條重新製開新北裁催字第48-ZAB186344號違反
    道路交通管理事件裁決書，僅裁處「罰鍰新臺幣3,000元整
    」，此有本院111年4月8日新北院賢行審三111年度交字第20
    9號函(稿)、被告答辯狀、變更前及變更後之裁決書在卷足
    憑（見本院卷第49頁至第50頁、第79頁至第86頁、第127頁
    及第137頁）。從而，本件原告就同一違規事實之原裁決既
    已依法提起訴訟請求撤銷，而被告機關經重新審查結果，雖
    以法人為記點之處分無效乃將之刪除後，撤銷原裁決而重行
    製開新裁決，並就同一舉發交通違規事實為更新裁決並答辯
    ，則被告重新所為之變更後裁決，並非依完全依原告之請求
    處置，則參酌行政訴訟法第237條之4第3項規定反面解釋之
    旨，依法本件自不得視為原告撤回起訴，本院自仍應就被告
    變更後所為之裁決即被告111年5月23日新北裁催字第48-ZAB
    186344號違反道路交通管理事件裁決書為審理之標的，核先
    敘明。
貳、實體方面：
一、爭訟概要：緣原告新北市華美國際美國學校使用所承租之車
    牌號碼000-0000號租賃小客車（下稱系爭汽車），於民國（
    下同）110年10月16日13時7分許，行經國道1號北向(五股出
    口匝道)時，因有「行駛高速公路未依規定變換車道(變換車
    道未依規定使用方向燈)」之違規事實，遭民眾於110年10月
    22日檢具違規影片向內政部警政署國道公路警察局第一公路
    警察大隊（下稱舉發機關）檢舉，經舉發機關執勤員警審視
    違規影片後認定違規情節屬實，遂於110年11月23日填製國
    道警交字第ZAB186344號舉發違反道路交通管理事件通知單
    （下稱舉發通知單）予以舉發車主，記載應到案日期為111
    年1月7日前，並於110年11月23日入案移送臺中市交通事件
    裁決處處理。車主嗣於110年12月10日向臺中市交通事件裁
    決處為違規移轉駕駛人之申請，因受歸責人公司登記地址位
    於新北市，該案件遂移轉於被告列管。原告於收受上開舉發
    通知單後，即於111年2月11日向被告提出申訴不服舉發，經
    被告函請舉發機關查明原告陳述情節及違規當時情形後，仍
    認違規事實明確，為此，被告乃依道路交通管理處罰條例第
    33條第1項第4款規定，以111年5月23日新北裁催字第48-ZAB
    186344號違反道路交通管理事件裁決書（下稱原處分）裁處
    原告罰鍰新臺幣（下同）3,000元整。原告不服原處分，於
    是提起本件行政撤銷交通裁決訴訟。
二、原告起訴主張及聲明：
(一)原告主張要旨：
　1.原告長期租賃之車牌號碼000-0000之小客車，於110年10月1
    6日13時07分許，經國道1號北向五股出口匝道，遵守交通規
    則行進至一般平面道路，竟遭人惡意檢舉而被新北市政府交
    通事件裁決處認定違反道路交通管理處罰條例第33條第1項
    第4款、第85條第1項之規定，而裁罰3000元整並記違規點數
    1點。
  2.原告於當時行經該匝道口時，車道並無變寬，也無變成2個
    完整車道，且當時車輛眾多，行經之車輛完全無任何資訊可
    判斷為變換2車道而需打方向燈之可能，並且由違規照片來
    看，地上僅有虛線並不明顯，前方數輛小客車行經時亦無打
    方向燈，原告當時已善盡用路人之注意義務仍完全無法知悉
    地上有模糊之虛線標線、完全無任何預見可能是屬於變換車
    道，而判斷行經該匝道口需打方向燈。
  3.道路交通管理條例旨在為加強道路交通管理，維護交通秩序
    ，確保交通安全，保護各用路人免於事故，並維持住多車輛
    循序漸進。又交通號誌設置之目的亦同，且應有清楚明確之
    告示，始符合明確性原則。五股出匝道標線之設置在道路上
    僅有虛線，相當模糊曖昧，以汽車駕駛人開車時之視線，遇
    車多之情形，地面標線即很難進入視野，以一般受規範者之
    角度，完全無法理解、亦無合理之可預見性，已喪失上開交
    通號誌設置之目的，而據此裁罰原告，已違反規範明確性原
    則並已失行政處分之目的。
　4.被告略以處罰條例第33條第1項第4款、第63條第1項第1款 
    、高速公路及快速公路管制規則第11條第1款、道路交通標
    誌標線號誌設置規則等及影片認定原告係向右跨越路面白色
    虛線匯入右側車道之行為而屬變換車道應依規定使用方向燈
    之判斷，顯屬違誤。原告於當時行經該匝道口時，前方車多
    且有計程車擋住視線，地上虛線並不明顯無法察覺，車道亦
    無明顯變寬，為確保行車安全，自然一路直行往前行駛，根
    本無車道變換之情形，原告當時已善盡用路人之注意義務，
    仍完全無法知悉地上有模糊之虛線標線、完全無任何預見可
    能是屬於變換車道，而判斷行經該匝道口需打方向燈。退步
    言，行經此路段係為一路直行之狀態，卻在此時打方向燈，
    反而容易造成其他用路人困惑，因為根本無變換車道之情形
    。
　5.被告略以交通部高速公路北區養護工程局復函相關標線之設
    置尚無疑義等，認定該標線之設置合於規範，顯屬違誤。五
    股出匝道標線之設置在道路上僅有虛線，然而，該單位應在
    路旁設立車道變換、增加等警語告示牌，卻無任何設置，以
    一般受規範者之角度，根本無從無法查知，已喪失上開交通
    號誌設置之目的，而據此裁罰原告，已違反規範明確性原則
    並已失行政處分之目的。故行政機關之裁罰，已屬裁量違背
    法令，顯有違誤甚明。
(二)聲明：撤銷原處分。
三、被告答辯及聲明：
(一)答辯要旨：
  1.經查檢舉影片(採證光碟之「RV-00000000000000-NNsLV.mp4
    」)及影像截圖，原告駕駛系爭汽車行駛於國道1號五股交流
    道北向出口匝道，而於影像畫面時間13:07:36處，已可見該
    匝道右側劃有白色穿越虛線，且逐漸新增右側車道，依道路
    交通標誌標線號誌設置規則該虛線係用於供車輛匯入匯出時
    ，做為劃分主線車道與其他車道之用，而該標線清晰並無斑
    駁致辨識不清之情形存在，原告對其變換車道之行為應知悉
    ，於13:07:37至13:07:42時，原告駕駛系爭汽車向右跨越路
    面白色虛線匯入右側車道之行為，參酌交通部110年11月23
    日交路字第1100014584號函意旨以觀，當屬變換車道無誤，
    自應依安全規則於變換車道時顯示欲變換車道方向之燈光，
    並應顯示至完成變換車道為止，然系爭車輛於變換車道期間
    其右側方向燈全程均未亮起，核其行為確有「變換車道未依
    規定使用方向燈」之違規，自屬道路交通管理處罰條例第33
    條第1項第4款規制範圍，被告據此作成裁罰處分，應無違誤
    。
  2.原告固以「當時行經該匝道時，車道並未變寬，也無變成2
    個完整的車道，無完整資訊可判斷為變換車道而有需打方向
    燈之可能」、「前方數輛小客車行經時亦無打方向燈」等語
    為辯，惟如上揭說明並參酌交通部110年11月23日交路字第1
    100014584號函意旨，現行就變換車道之認定係以是否跨越
    標線為判準，原告於申訴書中雖言一路直行，然當時路面右
    側已出現穿越虛線，其所謂順行行為實際上為向右跨越穿越
    虛線駛入右側車道，有交通違規行向示意圖可供對照，當屬
    變換車道無誤；又就標線劃置疑義，經被告函詢交通部高速
    公路北區養護工程局，其回復函就此以:「…本案違規地點為
    國1五股交流道北向出口匝道漸變新增右側車道，即原1車道
    出口匝道為主線，匯出往新增車道之漸變段依規定劃設穿越
    虛線，爰相關標線之設置尚無疑義…。」，可知系爭路段標
    線係依相關設置規定劃設，並無疑義，若仍有疑義得循相關
    管道向權責機關陳情，惟於標線變更前行經該路段之用路人
    自應受其拘束。
  3.另參照最高行政法院93年判字第1392號判例要旨略以:「…憲
    法之平等原則要求行政機關對於事物本質上相同之事件作相
    同處理，乃形成行政自我拘束，惟憲法之平等原則係指合法
    之平等，不包含違法之平等。故行政先例需屬合法者，乃行
    政自我拘束之前提要件，憲法之平等原則，並非賦予人民有
    要求行政機關重複錯誤之請求權。」，是以，原告主張均不
    影響其未依規定變換車道之違規事實存在之認定，處分應予
    維持。
  4.再者，原告為系爭車輛之登記所有人，有汽車車籍查詢資料
    為憑，其對上述規定應知之甚詳，並應確實遵守，本件又未
    經辦理歸責，被告以原告為受處分人，處分應無違誤。是原
    告前揭所述，無非單方所執之詞，委無足取。綜上所述，被
    告依法裁處，應無違誤，原告之訴為無理由。
(二)聲明：原告之訴駁回。
四、爭點：
(一)被告認原告使用所承租之系爭汽車，於110年10月16日13時7
    分許，行經國道1號北向(五股出口匝道)時，有「行駛高速
    公路未依規定變換車道(變換車道未依規定使用方向燈)」之
    違規事實，以原處分裁罰原告，是否合法有據？
(二)原告以其車輛所行經之車道並無變寬，亦無2個完整之車道
    ，另地面之標線模糊且前方車多又有計程車阻擋視線，在未
    有變換車道警語告示牌之設置情況下，其根本無從查知，
　　此外，當時其前方亦見有未打方向燈之車輛等情為由，訴請
    撤銷原處分，是否有理可採？
五、本院之判斷：
(一)前提事實：原告使用所承租之系爭汽車，於110年10月16日1
    3時7分許，行經國道1號北向(五股出口匝道)時，因有「行
    駛高速公路未依規定變換車道(變換車道未依規定使用方向
    燈)」之違規事實，遭民眾於110年10月22日（符合行為時之
    道路交通管理處罰條例第7之1條所規定7日內之檢舉期限）
    檢具違規影片向舉發機關提出檢舉，經舉發機關執勤員警審
    視違規影片後認定違規情節屬實，遂於110年11月23日填製
    舉發通知單舉發系爭汽車車主，記載應到案日期為111年1月
    7日前，並於110年11月23日入案移送臺中市交通事件裁決處
    處理。車主嗣於110年12月10日向臺中市交通事件裁決處為
    違規移轉駕駛人之申請，因受歸責人公司登記地址位於新北
    市，該案件遂移轉於被告列管。原告於收受舉發通知單後，
    即於111年2月11日向被告提出申訴不服舉發，惟經被告函請
    舉發機關查明原告陳述情節及違規當時情形後，仍認違規事
    實明確，被告為此乃依道路交通管理處罰條例第33條第1項
    第4款規定，以原處分裁處原告罰鍰3,000元整等情，此有檢
    舉違規明細、本案舉發通知單及合法送達證明、違規歷史資
    料查詢報表、臺中市交通事件裁決處110年12月30日中市交
    裁管字第0000000000-0號函、車主辦理違規移轉駕駛人之申
    請書、原告之申訴資料、內政部警政署國道公路警察局第一
    公路警察大隊111年2月16日國道警一交字第1111701450號函
    、交通部高速公路局北區養護工程分局111年2月17日北管字
    第1110008889號函、採證照片、交通違規行向示意圖、原處
    分書、系爭汽車車籍查詢、採證光碟等附卷可稽（分見本院
    卷第91頁、第93頁至第97頁、第99頁至第103頁、第105頁、
    第109頁、第117頁、第123頁至第124頁、第125頁、第133頁
    至第134頁、第135頁、第137頁、第139頁、第141頁），核
    可採認為真實。
(二)被告認原告使用所承租之系爭汽車，於110年10月16日13時7
    分許，行經國道1號北向(五股出口匝道)時，有「行駛高速
    公路未依規定變換車道(變換車道未依規定使用方向燈)」之
    違規事實，以原處分裁罰原告，核屬合法有據。
  1.應適用之法令：
  ⑴按汽車行駛於高速公路、快速公路或設站管制之道路，不遵
    使用限制、禁止、行車管制及管理事項之管制規則，而有未
    依規定變換車道之行為者，處汽車駕駛人3,000元以上6,000
    元以下罰鍰，道路交通管理處罰條例第33條第1項第4款定有
    明文。次按汽車在行駛途中，變換車道或超越前車時，應依
    標誌、標線、號誌指示，並不得有下列情形：一、驟然或任
    意變換車道。二、未依規定使用方向燈。三、未保持安全距
    離及間隔。四、駛離主線車道未依序排隊，插入正在連貫駛
    出主線之汽車中間，高速公路及快速公路交通管制規則第11
    條另有明文。
  ⑵再按違反道路交通管理事件統一裁罰基準及處理細則第 1條
    規定：「本細則依道路交通管理處罰條例第92條第 4項規定
    訂定之」、第2條第 1項、第2項規定：「處理違反道路交通
    管理事件之程序及統一裁罰基準依本細則之規定辦理。前項
    統一裁罰基準，如附件違反道路交通管理事件統一裁罰基準
    表。」，核上開統一裁罰基準及處理細則之規定，就其立法
    目的及功能，乃為防止處罰機關枉縱或偏頗，依道路交通管
    理處罰條例第92條第 4項所授權交通部會同內政部訂定「違
    反道路交通管理事件統一裁罰基準及處理細則」及其附件「
    違反道路交通管理事件統一裁罰基準表」，用以維持裁罰之
    統一性與全國因違反道路交通管理事件受處罰民眾之公平，
    不因裁決人員不同，而生偏頗，寓有避免各監理機關於相同
    事件恣意為不同裁罰之功能，並非法所不許，於憲法上保障
    人民財產權之意旨並無牴觸（此並有改制前司法院大法官會
    議釋字第 511號解釋意旨理由足資參照），並無違反法律保
    留原則。再依本件違規行為時點之違反道路交通管理事件統
    一裁罰基準表記載，小型車行駛高、快速公路未依規定變換
    車道，於期限內繳納或到案聽候裁決者，應處罰鍰3,000元
    。核此規定，既係基於母法之授權而為訂定，且就違反道路
    交通管理事件統一裁罰基準及處理細則附件所示統一裁罰基
    準表中有關道路交通管理處罰條例第33條第1項第4款之裁罰
    基準內容（基準表就不同違規車種，其可能衍生危害交通安
    全之輕重不同，而區分有小型車、大型車、載運危險物品車
    輛，並就其是否逾越於期限內繳納或到案聽候裁決之期限不
    同，分別裁以不同之罰鍰標準，其衍生交通秩序危害，既不
    相同，分別處以不同之罰鍰，符合相同事件相同處理，不同
    事件不同處理之平等原則。），並未牴觸母法，是被告自得
    依此基準而為裁罰。
  2.經查，本件系爭汽車於110年10月16日13時7分，在國道1號
    北向五股出口匝道處未依規定變換車道（變換車道未依規定
    使用方向燈）違規案，係民眾現場目睹該車違規，以科學儀
    器取得證據資料向舉發機關提出檢舉，經舉發機關查證屬實
    後即依法舉發等情，業據內政部警政署國道公路警察局第一
    公路警察大隊111年2月16日國道警一交字第1111701450號函
    述綦詳(見本院卷第123頁)，復觀諸本院卷第133頁至第134
    頁所附之採證照片所示，可知於照片顯示時間2021/10/16 1
    3:07:38時，見本件系爭汽車（即照片內以紅方形所標示之
    汽車）行駛在出口匝道上，而在該系爭汽車之右側地面道路
    上另見有白色穿越虛線出現，嗣於照片顯示時間2021/10/16
     13:07:39至13:07:40時，見該系爭汽車往右側跨越且其右
    後車身亦已跨越至右側車道，然卻未見其右轉方向燈亮起，
    隨後，於照片顯示時間2021/10/16 13:07:41時，即見該系
    爭汽車已完全進入右側車道等情，則在系爭汽車變換車道之
    過程中，全程皆確未見其打右轉方向燈之事實無誤，此亦與
    上開內政部警政署國道公路警察局第一公路警察大隊111年2
    月16日國道警一交字第1111701450號函文所述相符。從而，
    被告認原告使用所承租之系爭汽車，於110年10月16日13時7
    分許，行經國道1號北向(五股出口匝道)時，確有「行駛高
    速公路未依規定變換車道(變換車道未依規定使用方向燈)」
    之違規事實，以原處分裁罰原告，即核屬合法有據。
(三)原告以其車輛所行經之車道並無變寬，亦無2個完整之車道
    ，另地面之標線模糊且前方車多又有計程車阻擋視線，在未
    有變換車道警語告示牌之設置情況下，其根本無從查知，
　　此外，當時其前方亦見有未打方向燈之車輛等情為由，訴請
    撤銷原處分，均屬無理難採。
　1.查，原告雖主張其車輛所行經之車道並無變寬，亦無2個完
    整之車道。惟依交通部高速公路局北區養護工程分局111年2
    月17日北管字第1110008889號函文說明三所記載：「次查本
    案違規地點為國1五股交流道北向出口匝道漸變新增右側車
    道，即原1車道出口匝道為主線，匯出往新增車道之漸變段
    依規定劃設穿越虛線，爰相關標線之設置尚無疑義，請卓參
    」（見本院卷第125頁），可知姑不論舉發當時系爭汽車所
    行駛之匝道，其車道是否有變寬抑或是有無完整之2個車道
    ，依前開交通部高速公路局北區養護工程分局函文，其舉發
    違規地點之車道地面上既有劃設白色穿越虛線，即是將匝道
    劃分為二個獨立之車道，倘若該系爭汽車欲跨越該穿越虛線
    時，即屬變換車道之駕駛行為，依法應打方向燈。是以，原
    告上開主張，於法無據，自難採憑。
　2.次查，原告復主張地面之標線模糊且前方車多又有計程車阻
    擋視線，在未有變換車道警語告示牌之設置情況下，其根本
    無從查知。惟經本院再次細觀上開採證照片所示（見本院卷
    第133頁至第134頁），可知當時天氣良好，視線清楚，在該
    系爭汽車所行駛之匝道前方並無車多擁塞之情況，而導致其
    視線受到阻擋而無法查看地面之白色穿越虛線，此外，在地
    面之白色穿越虛線亦繪設清楚，並無斑駁模糊不清之情況，
    則縱使舉發違規現場並無變換車道警語告示牌，衡諸當時之
    現場狀況，該系爭汽車之駕駛人應可清楚看見該穿越虛線，
    並打右轉方向燈以警示行駛在後方之民眾車輛，但原告捨此
    未為，其主觀上縱無故意，亦有過失之可歸責事由自明。從
    而，原告此部分主張，亦難採為撤銷原處分之理由。
　3.至於原告雖另稱以當時其前方亦見有未打方向燈之車輛等情
    。惟按憲法上平等原則，乃係要求行政機關對於事物本質上
    相同之事件作相同之處理，形成行政自我拘束；且憲法上之
    平等原則係指合法權利義務之平等，並不包含違法行為均不
    予取締制裁之不法平等。是以，平等原則並非賦予人民得比
    附援引其他交通違規之例，而要求行政機關得不予舉發、裁
    罰。是以，原告主張其前方亦見有未打方向燈之車輛，此亦
    難執為本案系爭汽車違規之免罰事由，特再敘明。
(四)本件判決基礎事證已臻明確，兩造其餘攻擊防禦方法經本院
    審核後，已與本案爭點無涉，並對於本件判決結果不生影響
    ，爰無庸一一再加論述，爰併敘明。
(五)本件第一審裁判費新臺幣300元，應由敗訴之原告負擔，所
    以確定如主文第2項所示。
六、結論：原處分並無違誤，原告訴請撤銷為無理由，應予駁回
    。
中　　華　　民　　國　　111 　年　　7 　　月　　13　　日
                  行政訴訟庭  法  官  楊志勇
上為正本係照原本作成。
如不服本判決，應於判決送達後20日內，向本院提出上訴狀，上
訴狀並應記載上訴理由，表明關於原判決所違背之法令及其具體
內容或依訴訟資料可認為原判決有違背法令之具體事實，並繳納
上訴費新臺幣750元。 其未表明上訴理由者，應於提出上訴後20
日內向本院補提理由書（上訴狀及上訴理由書均須按他造人數附
繕本），如逾期未提出上訴理由書者，本院毋庸再命補正，由本
院逕以裁定駁回上訴。
                              書記官  李懿淳　　　　
中　　華　　民　　國　　111 　年　　7 　　月　　13　　日